臺灣臺北地方法院民事判決　　　　　　　　　　　　　九十三年度訴字第九七一號
　　原　　　告　乙○○
　　訴訟代理人　楊雅惠律師
　　被　　　告　台鳳股份有限公司
　　法定代理人　丙○○
　　訴訟代理人　甲○○
當事人間請求返還價金等事件，本院於民國九十三年六月二十四日辯論終結，判決如
下：
    主    文
被告應給付原告新台幣捌拾伍萬元，及自民國九十二年十二月三日起至清償日止按年
息百分之五計算之利息。
訴訟費用由被告負擔。
本判決於原告以新台幣貳拾捌萬伍仟元供擔保後，得假執行。
    事實及理由
一、原告主張：原告於民國八十八年三月七日與被告簽訂房屋、土地、車位預定買賣
    契約書（下稱系爭契約），購買被告在台北縣永和市計劃興建之「藍帶賞」大樓
    藍帶區Ｂ棟第十九樓第一號房屋一戶及其坐落之基地即台北縣永和市○○段第八
    六地號等三十五筆土地之相當持分暨地下三層編號一五七號法定停車位一個（下
    稱系爭房地），原告並已依約給付價金新台幣（下同）八十五萬元。詎被告竟於
    八十八年五月二十日通知系爭工地已遭台北縣政府勒令停工，且迄今仍未解決復
    工之問題。又系爭契約第二十一條第一項約定：「本預定買賣房屋倘因政令禁建
    、天災、地變、政府法令變更或因變更設計或其他不可抗力之事由，致不能依本
    約附件十之圖說繼續興建或交付房屋時，雙方皆得解除本契約」，而今台北縣政
    府既命令被告停工，則該情形即已符合上開約定，原告乃依上開約定於九十二年
    十一月二十四日以九二雅法字第九二一一二四一號律師函解除兩造之買賣契約，
    並請求被告於文到七日內返還原告業已給付之價金八十五萬元，被告係於九十二
    年十一月二十五日收受上開律師函，故應自九十二年十二月三日起負遲延責任。
    為此，爰依前開約定提起本件訴訟等語。並聲明：如主文第一項所示，並願供擔
    保請准宣告假執行。
二、被告則以：系爭房地係依據台北縣政府核發之合法建造執照興建，並於八十八年
    四月間完成地下六層、地上二層之結構體工程。詎台北縣政府竟推翻其所核發之
    建造執照，於八十八年四月七日發函被告，以公共安全、交通及市容觀瞻為由，
    要求被告停工檢討是否退縮建築線以維公益，故系爭房地停工實不可歸責被告。
    又系爭工程經過被告與台北縣政府住都局研商，並決議請營建署道北隊就用地範
    圍再行檢討，營建署終於在九十二年九月九日以北道字第0923196585號函表示：
    「台鳳公司建築基地與環快道路重疊部份，營建署暫依台鳳公司建築基地線為本
    工程用地範圍線辦理規劃設計」，故系爭工地已可得確定將依核准之原建照及圖
    說復工，原告自不得依系爭契約第二十一條第一項約定解除買賣契約等語置辯。
    並聲明：原告之訴及其假執行之聲請均駁回。如受不利判決，願供擔保請准免為
    假執行。
三、兩造不爭執之事實：
（一）原告於八十八年三月七日與被告簽訂系爭契約，購買被告在台北縣永和市計劃
      興建之系爭房地，原告並已依約給付價金八十五萬元。
（二）系爭房地於八十八年四月間被告收受臺北縣政府工務局八八北工建字第Ｍ一二
      六六號函令被告停工後，迄今尚未復工。
（三）被告於九十二年十一月二十五日收受原告為解除系爭契約之意思表示及請求返
      還價金之律師函。
四、得心證之理由：
    本件兩造所爭執之處，應在於系爭工地經台北縣政府勒令停工一事，是否符合系
    爭契約第二十一條第一項約定「政令禁建：：致不能依本約附件十之圖說繼續興
    建或交付房屋」之解除契約之要件？原告可否依上開約定解除契約？
（一）經查，依兩造簽訂之系爭契約第二十一條第一項約定：「本預定買賣房屋倘因
      政令禁建、天災、地變、政府法令變更或因變更設計或其他不可抗力之事由，
      致不能依本約附件十之圖說繼續興建或交付房屋時，雙方皆得解除本契約。解
      約後賣方應將買方所繳價款一次全部無息退還買方，買方不得再請求任何名目
      之補償」等語觀之，所謂政令禁建自是指政府機關之命令禁止興建而言，且不
      問被告是否可歸責，均可由雙方解除契約。又被告計劃興建之藍帶賞大樓藍帶
      區雖未逾越台北縣政府工務局核發之建築線，惟依現況看，該建物柱子位於慢
      車道線內，確有影響交通情事，后台北縣政府工務局於八十八年四月七日以八
      八北建工字第Ｍ一二六六號函令停工，並於八十九年一月十八日會議，內政部
      營建署道北隊代表始提出依該署道路工程組所設計工程範圍繪製都市計畫圖（
      逕為變更），委託內政部土地重劃局予以釘樁，經樁位測定完成，業交予地政
      事務所辦理原籍假分割時，發現該棟建物已有約一．八米寬部分落於快速道路
      用地範圍內，目前由相關單位及起、承、監造人研商解決中等節，有臺北縣政
      府工務局八十九年九月七日八九北工施字第Ｍ五○一二號函足憑（參本院調閱
      之八十九年度訴字第二○六二號卷第六六頁）。是臺北縣政府工務局既已命令
      禁止被告依原設計圖繼續施工，且被告自八十八年四月停工以來，迄今已達五
      年餘，雖營建署於九十二年九月九日以北道字第0923196585號函表示：「台鳳
      公司建築基地與環快道路重疊部份，營建署暫依台鳳公司建築基地線為本工程
      用地範圍線辦理規劃設計」，但迄至本件言詞辯論終結已近一年，被告仍無復
      工之跡象，故是否能順利解決亦遙遙無期。準此，本件既於言詞辯論終結前仍
      為臺北縣政府命令禁止興建中，即已構成系爭契約第二十一條第一項約定「政
      令禁建：：致不能依本約附件十之圖說繼續興建或交付房屋」之解除契約之要
      件。被告辯以系爭房地已可得確定將依核准之原建照及圖說復工，故原告不得
      依系爭契約第二十一條第一項約定解除買賣契約等語，洵無足採。至系爭工程
      停工之原因縱不可歸責於被告，然兩造簽訂之買賣契約第二十一條第一項之約
      定，係情事變更原則之處置，並不以可歸責為要件，此從該約定並無限於可歸
      責於被告始有適用之用語，及所約定之事項均是被告無從掌控之理由即可明瞭
      ，是被告以系爭房地停工實不可歸責被告，原告不可解約等語為辯，亦不足取
      。
五、綜上所述，兩造既已約定系爭房地於政令禁建致無從依圖說繼續興建或交付房屋
    時，即可解除契約，而原告亦於九十二年十一月二十四日以九二雅法字第九二一
    一二四一號律師函解除兩造之買賣契約，並請求被告於文到七日內返還原告業已
    給付之價金八十五萬元。從而，原告依系爭契約第二十一條第一項之約定，請求
    被告返還已給付之價金八十五萬元，及自催告期限屆滿之翌日即九十二年十二月
    三日起至清償日止，按年息百分之五計算之利息，即有理由，應予准許。
六、假執行之宣告：
    兩造陳明願供擔保請為宣告假執行或免為假執行，經核均與規定相符，爰分別酌
    定相當之擔保金額予以宣告。
七、兩造其餘之攻擊或防禦方法及未經援用之證據，經本院斟酌後，認為均不足以影
    響本判決之結果，自無逐一詳予論駁之必要，併此敘明。
八、訴訟費用負擔之依據：民事訴訟法第七十八條。
中　　　華　　　民　　　國　　九十三　　年　　　七　　　月　　 十三 　　日
                                  民事第五庭法官 林秀圓
右為正本係照原本作成
如對本判決上訴，須於判決送達後廿日內向本院提出上訴狀
中　　　華　　　民　　　國　　九十三　　年　　　七　　　月　　 十三 　　日
                                          書記官 林蓮女
民事訴訟法第三百九十二條
法院得宣告非經原告預供擔保，不得為假執行。
法院得依聲請或依職權，宣告被告預供擔保，或將請求標的物提存而免為假執行。
依前項規定預供擔保或提存而免為假執行，應於執行標的物拍定、變賣或物之交付前
為之。
